臺灣臺中地方法院刑事判決　　　　　　　 96年度訴字第842號
公　訴　人　臺灣臺中地方法院檢察署檢察官
被　　　告　乙○○
　　　　　　　　　　（現於臺灣臺中看守所羈押中）
上列被告因公共危險案件，經檢察官提起公訴（95年度偵字第28
564號），本院判決如下：
    主    文
乙○○放火燒燬自己所有之報紙，致生公共危險，處有期徒刑壹
年貳月，減為處有期徒刑柒月，扣案之打火機壹個沒收之。
    事    實
一、乙○○為慣常流連於臺中市火車站及周邊區○○街友，長年
    居無定所，於民國95年10月17日凌晨3時45分許，行經臺中
    市○○路○段32號住宅前時，因夜寒而欲點火取暖，其明知
    將自己所有之報紙置於該住宅前之騎樓點火燃燒後，有造成
    公共危險之可能，且應注意當謹慎控制燃燒情形，以免火苗
    、餘燼延燒至包括上開住宅在內之如附表所示相鄰之七間木
    造住宅，而依乙○○之身心狀況、智識程度及生活經驗，並
    非無注意能力，又依現場光線、地形及氣候等客觀狀況，亦
    無不能注意之情事，竟仍疏未注意，而基於燒燬自己所有之
    報紙之故意，持其所有之打火機一個，在上開復興路四段32
    號住宅前之騎樓地板上，將上開報紙點火引燃，嗣引燃後之
    餘火果擴散延燒至上開復興路四段32號住宅主體，繼之沿二
    樓相連通之木板隔間屋頂屋樑繼續延燒，而擴大延燒至如附
    表所示相鄰之其餘六間木造住宅之二樓，造成該七間住宅如
    附表燒燬範圍所示之建物結構主體及其內設備、物品燒燬，
    財物損失估計共約新臺幣九十萬元，而致生公共危險。嗣經
    目擊者己○向警方報案指認後，始為警於當日上午7時30分
    許，在臺中市○○路○段149巷之臺中後火車站地下道內查
    獲乙○○，並扣得其所有之上開打火機一個。
二、案經臺中市警察局第三分局報請臺灣臺中地方法院檢察署檢
    察官偵查起訴。
    理    由
一、訊據被告乙○○固坦承曾於案發時行經上開臺中市○○路○
    段32號之火災現場等情，惟矢口否認有何放火燒燬自己所有
    之報紙及失火燒燬如附表所示之住宅等犯行，辯稱：伊常路
    過上開火災現場，但案發當時伊並未在上開地點點火引燃報
    紙云云。
二、經查：
  (一)按現行刑事訴訟法為保障被告之反對詰問權，排除具有虛偽
    危險性之傳聞證據，以求實體真實之發見，於該法第一百五
    十九條第一項明定被告以外之人於審判外之言詞或書面陳述
    ，除法律有規定者外，不得作為證據。而刑事訴訟法第一百
    五十九條之一至一百五十九條之四有傳聞法則之例外規定，
    且被告以外之人於審判外之陳述，雖不符前四條之規定，而
    經當事人於審判程序同意作為證據，法院審酌該言詞陳述或
    書面陳述作成時之情況，認為適當者，亦得為證據；當事人
    、代理人或辯護人於法院調查證據時，知有第一百五十九條
    第一項不得為證據之情形，而未於言詞辯論終結前聲明異議
    者，視為有前項之同意，刑事訴訟法第一百五十九條之五定
    有明文。查本件檢察官及被告均未就本院以下所引用被告以
    外之人於審判外之陳述有所爭執，且迄於言詞辯論終結前，
    均未主張有刑事訴訟法第一百五十九條第一項不得為證據之
    情形，是應認已同意作為證據，且經本院審酌後，認均無不
    適當之情形，應認均有證據能力，合先敘明。（又證人己○
    於警詢之陳述，因另符合刑事訴訟法第一百五十九條之三第
    三款之規定，應認有證據能力，詳後述，故無上開第一百五
    十九條之五規定適用之必要，併予敘明）。
  (二)查如附表所示之七間住宅，均為老舊二層樓之磚木造烤漆浪
    板屋頂建築，案發當時之使用狀態（即所有權人、使用人為
    何以及是否為現供人使用之住宅）均如附表所示，該等住宅
    於上開時間遭本案火災燒燬情形如附表所示，其中復興路四
    段32號騎樓處火勢燃燒最為猛烈，嗣而蔓延連棟騎樓木質天
    花板及竄燒二樓屋頂屋樑後，繼之沿二樓相連通之木板隔間
    屋頂屋樑繼續燃燒，而擴大向東延燒至如附表所示相鄰之其
    餘六間木造住宅二樓，亦即該復興路四段32號為起火戶，而
    財物損失估計共約新臺幣九十萬元等情，業據各該住宅之所
    有人或使用人即丁○○、庚○○、潘信呈、丙○○、戊○○
    、甲○○、廖淑貞、黃慧蘭於警詢時指述綦詳（詳警卷第15
    至27頁；核退卷第17至19、53至66頁），復有案發現場照片
    二幀在卷可佐（詳警卷第29頁），並經臺中市消防局派員赴
    火災現場勘查、鑑定後，以96年3月1日消調字第0950014139
    號函檢送之火災原因調查報告書、火災現場勘查人員簽到表
    、火災現場勘查紀錄及原因研判、火災出動觀察紀錄、談話
    筆錄、內政部消防署火災證物鑑定報告、火災現場平面圖及
    物品配置圖及火災現場照片五十四幀等存卷足憑（詳核退卷
    第20至112頁）。而依據上開證據顯示，各該住宅如附表所
    示之建物結構主體及其內設備、物品等，均已達獨立燃燒及
    喪失效用之程度，應堪認達到燒燬之程度，附此敘明。
  (三)次查，起火處即復興路四段32號前騎樓地板上，遺留嚴重燒
    失碳化紙堆，地板呈面狀燒損變色，與微弱遺留火種點狀碳
    化，燃燒能量不足及蓄熱悶燒燃燒狀態不同研判，煙蒂等蓄
    熱引燃起火原因可排除；又起火處附近，未發現使用電器設
    備或電源配線經過研判，電器因素引燃火警之起火原因亦可
    排除；再騎樓西北側木板封存閒置攤架旁，液化石油氣鋼瓶
    （空桶狀）小型瓦斯爐具向起火處通道側面金屬低處燒損變
    色，未有金屬扭曲跡象研判，炊事不慎起火原因亦可排除；
    而經採樣復興路四段32號騎樓通道中間附近地板上碳化殘餘
    物送內政部消防署鑑析結果，未檢出石油系促燃劑，而清理
    起火處地板上遺留嚴重燒失紙堆碳化物，地板呈面狀變色快
    速燒損火流殘跡研判，不排除人為明火引燃火警等情，有前
    述臺中市消防局火災原因調查報告書及內政部消防署火災證
    物鑑定報告等在卷可參。是則，依據前開調查報告及鑑定報
    告之結論，再輔以被害人庚○○、黃慧蘭（即復興路四段34
    號住戶）警詢時所指稱：起火處即復興路四段32號騎樓處並
    未放置機車，路人告知係有人蹲在起火處點燃報紙後所引起
    等語（詳核退卷第56至58頁），堪認本件起火原因確可排除
    係因煙蒂等相類似物之蓄熱所引起之可能性，亦可排除係因
    電器因素所引燃之可能性，且可排除係因炊事不慎而引燃之
    可能性；而以騎樓地板所遺留嚴重燒失碳化紙堆，地板呈面
    狀燒損變色，現場復無石油系促燃劑殘留物等情以觀，堪認
    起火處應無因氣候、物理等自然因素而無故自燃之可能，而
    應係遭人以明火點燃類似報章、雜誌等成堆之紙類後，始引
    起本件火警甚明。
  (四)再查，被告於火警發生前未幾，甫遭證人己○目擊在本案起
    火處，以打火機將舊報紙點燃一節，業據證人己○於警詢時
    證述、指認綦詳（詳警卷第08至14頁），雖證人己○於本院
    審理時，迭經本院依職權傳喚、拘提後，因所在不明而未能
    到庭結證，然查證人己○前開警詢陳述及指認作成之時間，
    係距離案發時間甚近之95年10月17日上午及同年月21日，其
    對於所目擊之案發經過顯仍處於記憶猶新之狀態；而證人己○於警詢描述被告之特徵時，係陳稱：身高約一百六十幾公
    分，瘦瘦的，黑黑的，長頭髮很亂，頭髮有一團盤在後腦很
    髒，有蓄長鬍鬚也很髒亂，著深黑色上衣與長褲，穿拖鞋，
    全身都很髒亂等語，亦核與被告為警查獲時及嗣經本院通緝
    到案時所分別拍攝之外觀照片均相吻合（詳警卷第14頁；本
    院卷第42頁）；又證人己○指認被告時，係經承辦員警以照
    片指認之方式，羅列六名犯罪嫌疑人（包括被告在內）之正
    面及側面照片，且經告知犯罪嫌疑人不一定存在於被指認人
    之中後，證人己○仍指認被告無訛，此有臺中市警察局指認
    犯罪嫌疑人記錄表一紙存卷可憑（詳警卷第13頁）；再者，
    依據被告之供述與證人己○之證述，堪信被告與證人己○間
    確無任何嫌隙仇恨，故證人己○尚無刻意設詞誣陷被告之必
    要；此外，佐以被告對於其平日即會隨身攜帶報紙及打火機
    等物，又案發時確曾行經本案起火處等情均供承不諱，且被
    告為警查獲時，果為警在其身上扣得打火機一個，有搜索扣
    押筆錄及扣押物品目錄表附卷可稽（詳警卷第30至33頁）；
    則綜合上述情節交相以觀，本院認為本件既查無證人己○上
    開警詢陳述作成時，有何受到不當外力而影響其陳述之任意
    性之情形，而其所證述情節復有前已論述之具有可信之特別
    情況，且為證明犯罪事實之存否所必要者，故依刑事訴訟法
    第一百五十九條之三第三款之規定，應認有證據能力，且堪
    採信。據此，被告之辯解要無可採，其確有於案發時在本案
    起火處以打火機點燃報紙一節，應堪認定。
  (五)綜上所述，本件堪可認定本案火災確係因被告於起火處將其
    所有之報紙以打火機點燃後，因未控制報紙燃燒情形，導致
    餘火延燒至如附表所示之七間住宅，而釀成本件公共危險之
    結果。本件遭燒燬之住宅均為老舊二層樓之磚木造烤漆浪板
    屋頂建築，被告於緊鄰該等住宅之騎樓地板點燃報紙，依其
    當時身心狀況、智識程度及生活經驗，本即可預見一有不慎
    即有延燒至該等住宅之可能，而理應注意當謹慎控制燃燒情
    形，以免果真造成延燒之危險後果，而其並非無注意能力，
    又依現場光線、地形及氣候等客觀狀況，亦無不能注意之情
    事，竟仍疏未注意，恣意在上址將其所有之報紙以打火機點
    燃後燒燬，倘其改選以其他空曠或附近無易燃物之場所點火
    取暖，或係於點火取暖後確實將餘火撲滅，當不致於引起本
    件火災甚明。據此，本件火災之發生，顯係被告基於燒燬自
    己所有之報紙之故意，且就其應注意並能注意之事項疏未注
    意所引起，故被告非但應負故意燒燬自己所有之物致生公共
    危險之刑責，亦應負失火燒燬現供人使用住宅及現非供人使
    用之他人所有住宅之刑責；被告上開犯行，事證明確，洵堪
    認定，應依法論科。
三、論罪科刑部分：
  (一)核被告所為，係犯刑法第一百七十五條第二項之放火燒燬自
    己所有物致生公共危險罪、同法第一百七十三條第二項失火
    燒燬現供人使用之住宅罪及同法第一百七十四條第三項之失
    火燒燬現非供人之他人所有住宅罪。公訴人於起訴書論罪法
    條部分原認被告係犯同法第一百七十五條第一項之放火燒燬
    住宅、建築物、礦坑、及交通工具以外之他人所有物致生公
    共危險罪，顯然有所誤會，嗣經公訴檢察官於本院審理時業
    已變更起訴法條為同法第一百七十五條第二項之罪，附此敘
    明。
  (二)被告以一點火引燃之行為，同時放火燒燬其所有之物及失火
    燒燬現供人使用及現非供人使用之他人住宅，因而觸犯構成
    要件不相同之罪名，為想像競合犯，應依刑法第五十五條之
    規定，從一重之放火燒燬自己所有物致生公共危險罪處斷。
  (三)爰審酌被告為長年居無定所之街友，因夜寒欲點火取暖之犯
    罪動機、目的，其犯行造成被害人等之損失甚鉅，對於公共
    安全之潛在危害不容輕忽，又其始終狡言卸責，復經通緝到
    案，難認有何悔意之犯後態度，暨其素行、智識程度及生活
    狀況等一切情狀，並參考檢察官具體求處有期徒刑一年至一
    年六月間等情，量處如主文所示之刑，以示懲儆。
  (四)查被告本案犯罪時間，係在96年4月24日以前，而於中華民
    國九十六年罪犯減刑條例施行前（即96年7月16日），經本
    院發布通緝，並於96年5月7日即已為警緝獲，應不受該條例
    第五條規定不得減刑之限制，合先敘明 (最高法院81年度台
    非字第12號判決意旨參照)；而其所犯之罪，合於減刑條件
    ，爰依該條例第二條第一項第三款之規定，減其宣告刑期二
    分之一。
  (五)扣案之打火機一個，為被告所有，且於案發當日為警查獲時
    自被告身上所查獲，堪信確為被告供本件犯罪所用之物，爰
    依刑法第三十八條第一項第二款之規定，宣告沒收之。
四、據上論斷，應依刑事訴訟法第二百九十九條第一項前段，中
    華民國九十六年罪犯減刑條例第二條第一項第三款、第七條
    ，刑法第一百七十五條第二項、第一百七十三條第二項、第
    一百七十四條第三項、第五十五條、第三十八條第一項第二
    款，判決如主文。
中　　華　　民　　國　　96　　年　　7   　月　　25　　日
                  刑事第十二庭  審判長法　官　莊深淵
                                      法　官　羅智文
                                      法　官　廖慧如
以上正本證明與原本無異
如不服本判決，應於收受本判決後十日內向本院提出上訴書狀，
其未敘述上訴理由者，並得於提起上訴後十日內向本院補提理由
書狀（均須按他造當事人之人數附繕本）「切勿逕送上級法院」
                                      書記官　魏宏銘
中　　華　　民　　國　　96　　年　　7   　月　　25　　日
附錄本案論罪科刑法條全文：
中華民國刑法第一百七十五條第二項
放火燒燬前二條以外之自己所有物，致生公共危險者，處三年以
下有期徒刑。
附表
┌──┬───────┬─────────────┬───┬───┬────┐
│編號│ 建物門牌號碼 │     案發時之使用狀態     │所有人│使用人│燒燬範圍│
├──┼───────┼─────────────┼───┼───┼────┤
│  1 │臺中市（下同）│現非供人使用之他人所有住宅│丁○○│（無）│一、二樓│
│    │復興路四段32號│                          │      │      │全毀    │
├──┼───────┼─────────────┼───┼───┼────┤
│  2 │復興路四段34號│現供人使用之住宅          │宋瑞卿│庚○○│二樓全毀│
│    │              │                          │      │黃慧蘭│        │
├──┼───────┼─────────────┼───┼───┼────┤
│  3 │復興路四段36號│現供人使用之住宅          │廖淑貞│潘信呈│二樓全毀│
│    │、38號        │（為同一間建物有兩個門牌）│      │      │        │
├──┼───────┼─────────────┼───┼───┼────┤
│  4 │復興路四段40號│現非供人使用之他人所有住宅│丙○○│（無）│二樓全毀│
├──┼───────┼─────────────┼───┼───┼────┤
│  5 │復興路四段42號│現供人使用之住宅          │丙○○│戊○○│二樓全毀│
├──┼───────┼─────────────┼───┼───┼────┤
│  6 │互助街6號     │現非供人使用之他人所有住宅│丙○○│（無）│二樓半毀│
├──┼───────┼─────────────┼───┼───┼────┤
│  7 │互助街8號     │現供人使用之住宅          │白錫全│甲○○│二樓半毀│
└──┴───────┴─────────────┴───┴───┴────┘
（以下空白）
